【裁判字號】    98,簡上,8
【裁判日期】    981028
【裁判案由】    給付貨款
【裁判全文】
臺灣苗栗地方法院民事判決              98年度簡上字第8號
上  訴  人
即被上訴人  高林實業股份有限公司
法定代理人  甲○○
訴訟代理人  乙○○
被  上訴人
即  上訴人  丙○○
            丁○○
共      同
訴訟代理人  戊○○
上列當事人間請求給付貨款事件，上訴人對於中華民國97年12月
26日本院簡易庭97年苗簡字第689號第一審判決提起上訴，本院
於98年10月14日辯論終結，判決如下：
    主  文
原判決關於(一)命上訴人丙○○、丁○○給付金額超過新臺幣參拾
萬零參佰玖拾元，及該部分假執行之宣告；(二)駁回上訴人高林實
業股份有限公司後開第三項之訴部分，並訴訟費用之裁判均廢棄
。
上開廢棄(一)部分，上訴人高林實業股份有限公司在第一審之訴駁
回。
上開廢棄(二)部分，上訴人丙○○、丁○○應再連帶給付上訴人高
林實業股份有限公司，本金新臺幣參拾萬零參佰玖拾元自九十五
年一月十一日起至清償日止，按週年利率百分之十八計算之利息
。
兩造其餘之上訴均駁回。
第一、二審訴訟費用由上訴人丙○○、丁○○負擔五分之四，餘
由上訴人高林實業股份有限公司負擔。
    事實及理由
一、上訴人即被上訴人高林實業股份有限公司（下稱高林公司）
    起訴主張：被上訴人即上訴人丙○○（下稱丙○○）於民國
    92年12月間邀同被上訴人即上訴人丁○○（下稱丁○○）為
    連帶保證人，向高林公司以附條件買賣分期付款方式購買台
    朔牌M155NL型、車牌號碼1801－HB自小客車（下稱系爭車輛
    ），並約定丙○○應自93年1 月11日起自96年12月11日止共
    48期按月給付車款，合計新臺幣（下同）502,632 元。詎丙
    ○○自95年1 月11日起即拒不付款，依兩造簽訂之附條件買
    賣契約（下稱系爭買賣契約）第15條約定，已喪失期限利益
    ，視為全部到期，共欠分期款342,648 元。又上開342,648
    元係丙○○於購買當時因無法一次全部清償車款，而辦理附
    條件買賣分期付款所應償還全部貨款之一部分，故性質為貨
    款之本金，依系爭買賣契約第4 條約定，高林公司請求丙○
    ○應給付342,648 元自遲延之日起至清償日止，按年利率百
    分之18計算之利息，並無民法第207 條利息滾入原本再生利
    息之情形，為此依系爭買賣契約及連帶保證之法律關係，提
    起本件訴訟（原審判命丙○○、丁○○應給付高林公司
    342,648 元，而駁回高林公司其餘之請求。高林公司對其敗
    訴部分聲明不服，提起上訴。丙○○、丁○○對其等敗訴部
    分亦聲明不服，提起上訴）。並上訴聲明：(一)判決不利於高
    林公司之部分廢棄；(二)丙○○、丁○○應連帶給付高林公司
    342,648 元自95年1 月11日起至清償日止，按年利率百分之
    18 計 算之利息。答辯聲明：丙○○、丁○○上訴駁回。
二、丙○○、丁○○則以：系爭車輛新車車價應為382,080 元，
    而非高林公司所稱之502,632 元。另382,080 元應扣除丙○
    ○已繳交2 年分期車款159,984 元，且系爭車輛目前不在丙
    ○○手上，應已遭高林公司取回，此部分亦應予以扣抵。又
    丙○○與丁○○並未在系爭買賣契約上簽名，當初兩造約定
    系爭車輛為零利率，並非年利率百分之18，故高林公司之請
    求即無理由亦顯失公平等語，資為抗辯。並答辯聲明：高林
    公司上訴駁回。上訴聲明：(一)原判決廢棄、(二)高林公司在第
    一審之訴及假執行之聲請均駁回。
三、查丙○○於92年12月間邀同丁○○為連帶保證人，以附條件
    買賣分期付款方式向高林公司購買系爭車輛，並約定丙○○
    應自93年1 月11日起自96年12月11日止共分48期，按月給付
    買賣車款。惟丙○○於還款159,984 元後，即自95年1 月11
    日起拒未付款等事實，有卷附之系爭買賣契約書、存證信函
    、統一發票、汽車新領牌稅、本票影本、付款明細等件（見
    原審卷第5 頁、第6 頁、第23頁至第28頁）為證，且為兩造
    所不爭執（見本院卷第37頁），堪認為真正。
四、高林公司主張系爭車輛之價款為502,632 元，故扣抵丙○○
    已給付159,984 元後，丙○○及丁○○應再給付342,648 元
    及自遲延給付時起按年利率百分之18計算之利息。丙○○及
    丁○○則以上開情詞置辯。經查：
（一）丙○○、丁○○於本院98年5 月5 日準備程序時，已就系
      爭買賣契約之真正不爭執（見本院卷第37頁），其後並於
      本院98年10月14日言詞辯論時自承，系爭買賣契約上之印
      章為真正，且確實有購買系爭車輛等語（見本院卷第76頁
      ），故丙○○、丁○○事後再辯稱未簽訂系爭買賣契約云
      云，自不足採。又該契約關於車輛價款部分係記載：「乙
      方（即丙○○）為向甲方（即高林公司）以附條件買賣之
      方式購買如附表一所示之車輛，除交車頭期款外，其餘價
      款382,080 元，乙方願按日利率0.029 ％予以加計利息，
      並分期予以清償完畢。」，另參酌系爭買賣契約第1 條約
      定：「價款之支付：乙方為清償上述其餘價款及所加計利
      息及加值型營業稅合計502,632 元應依左列附表二之日期
      及金額（即93年1 月11日起至同年12月按月給付3,333 元
      ；94年1 月至同年12月按月給付9,999 元；95年1 月至同
      年12月按月給付12,999元；96年1 月至同年12月11日止按
      月給付15,555元）償還甲方。」（見原審卷第5 頁），則
      系爭車輛價款應為「交車頭期款」加上「其餘價款」之總
      額，而本件並無約定「交車頭期款」，此由該契約就「交
      車頭期款」金額為空白即明，故系爭車輛價款應為382,08
      0 元；至於502,632 元則應為系爭車輛價款382,080 元及
      以日利率百分之0.029 加計利息之總和。是高林公司主張
      購車總款項應為502,632元云云，不足採信。
（二）次按清償人所提出之給付，應先抵充費用，次充利息，次
      充原本，民法第323 條前段定有明文；又債務人對於同一
      債權人負有原本及利息數宗債務，苟其給付不足清償全部
      債務，除經債權人同意，得先充原本後充利息外，應先充
      利息後充原本，不許債務人僅以一方之意思予以變更，最
      高法院著有19年上字第989 號判例意旨，足資參照。查債
      務人丙○○已還款159,984 元乙節，為兩造所不爭，揆諸
      上開法律規定及判例意旨，除經債權人高林公司同意，否
      則前揭159,984 元部分應先充利息，後充原本。又依高林
      公司所提出之「繳款餘額計算表」（見本院卷第54頁）所
      示，159,984 元中78,294元抵充「93年1 月11日起至95年
      1 月10日之利息」，餘81,690元則抵充「本金」，故系爭
      車輛價款382,080 元扣除已抵充之款項81,690元後，剩餘
      本金應為300,390 元（計算式：382,080 －81,690＝
      300,390 ）。從而，高林公司主張系爭車輛剩餘本金應為
      342,648 元云云，自不可採。至丙○○、丁○○另辯以系
      爭車輛已遭高林公司取走，於本金中應就此部分予以扣除
      等情，為高林公司否認，其等復未能舉證以實其說，自無
      法僅憑單方片面陳述，遽為認定，是丙○○、丁○○此部
      分之抗辯，亦殊難採信。
（三）本件兩造所訂之系爭買賣契約，係約定以附條件買賣分期
      付款方式向高林公司購買系爭車輛，依一般交易常態，買
      方所支付之價額因包含交易利潤、管銷費用及分期付款利
      息利益等條件，其價格自高於單純以現金購入之價格，就
      本件而言，丙○○因無法一次支付全部價款或其他因素考
      量，同意以上開方式向高林公司購買系爭車輛，則丙○○
      獲得毋庸支付全部價款即可先行使用系爭車輛之利益，高
      林公司亦可獲取相當之利息或遲延利息，足認丙○○及高
      林公司均係各依其經濟利益考量，在契約自由原則下，就
      附條件買賣付款條件，包括價款總額、分期支付期數、金
      額、未按期履約所生之效果等，達成合意，則系爭買賣契
      約內容應無顯失公平之情形，故丙○○、丁○○辯稱系爭
      買賣契約第4 條關於遲延給付願按年利率百分之18計算遲
      延利息之約定，有顯失公平云云，洵不足取。
（四）依系爭買賣契約約定，丙○○應自93年1 月11日起自96年
      12月11日止共分48期，按月分期給付高林公司502,632 元
      ，該502,632 元為系爭車輛價款382,080 元及以日利率百
      分之0.029 加計利息之總和等事實，已認定如前，再參以
      高林公司提出之「繳款餘額計算表」及系爭買賣契約條款
      內容（見本院卷第54頁、原審卷第5 頁）可知，上開計算
      利息方式，係以丙○○正常繳款情況，逐月以未還本金，
      按日利率百分之0.029 計算之結果，故每期利息各因未還
      本金不同而有遞減之情形。因此，自丙○○違約而未繼續
      攤還本金時起，即不得再以上開方式計算，應依系爭買賣
      契約第4 條約定，於遲延給付之日即95年1 月11日起，就
      未還本金300,390 元部分，按年利率百分之18計算利息，
      故高林公司就此部分之請求為有理由，逾此部分之主張則
      屬無據。
五、綜上，高林公司依系爭買賣契約及連帶保證之法律關係，請
    求債務人丙○○及連帶保證人丁○○給付本金300,390 元及
    連帶給付自95年1 月11日起至清償日止，按年利率18％計算
    之利息部分，為有理由，應予准許；逾此所為請求，為無理
    由，應予駁回。原審就上開高林公司應准許部分（即
    300,390 元自95年1 月11日起按年利率18％計算之利息）及
    高林公司不應准許部分（即342,648 －300,390 ＝42,258元
    ），分別為高林公司及丙○○、丁○○敗訴之判決，尚有未
    洽，渠等上訴意旨指摘原判決不當，求予廢棄改判，為有理
    由，爰由本院予以廢棄改判，如主文第二、三項所示。原審
    就上開應准許部分為丙○○、丁○○敗訴之判決，就逾上開
    不應准許部分，為高林公司敗訴之判決，即無違誤，渠等上
    訴意旨指摘原判決不當，求予廢棄改判，為無理由，應予駁
    回。
六、本件事證已臻明確，兩造其餘攻擊、防禦方法及未經援用之
    證據，經本院斟酌後，認與判決結果不生影響，無再逐一詳
    予論駁之必要，附此敘明。
七、據上論結，本件高林公司、丙○○、丁○○之上訴，均為一
    部有理由，一部無理由，依民事訴訟法第436 條之1 第3 項
    、第449 條第1 項、第450 條、第79條，判決如主文。
中    華    民    國    98    年    10    月    28    日
                  民事庭審判長  宋 國 鎮
                        法  官  黃 怡 玲
                        法  官  游 欣 怡
以上正本證明與原本無異。
本判決不得上訴。
                        書記官  張 宏 賓
中    華    民    國    98    年    10    月    28    日


司法院資訊處製作；財團法人民間司法改革基金會備份。
